臺灣彰化地方法院民事裁定　100年度消債更字第20號
聲　請　人
即債務人　 葉嘉凱
上列當事人聲請消費者債務清理事件，本院裁定如下：
    主  文
聲請人更生及保全處分之聲請均駁回。
聲請程序費用新臺幣壹仟元由聲請人負擔。
    理  由
壹、按債務人與金融機構協商成立者，不得聲請更生或清算，但
    因不可歸責於己之事由，致履行顯有重大困難者，不在此限
    ，消費者債務清理條例（下稱債清條例）第151條第5項定有
    明文。故債務清償方案成立後，應由債務人按其條件履行，
    惟須於其後發生情事變更，在清償期間收入或收益不如預期
    ，或發生重大變故，致該方案履行困難甚或履行不能，且不
    可歸責於己時，始能依同條條例第151條第5項但書規定聲請
    更生或清算。此乃因債務清償方案既經當事人行使程序選擇
    權所為之債務清理契約，債務人自應受該協議所拘束，債務
    人不得任意毀棄已成立之協商，濫用更生或清算之裁判上債
    務清理程序。次按聲請更生或清算不合程式或不備其他要件
    者，法院應以裁定駁回之，但其情形可以補正者，法院應定
    期間先命補正，復為同條例第8條所明定。
貳、本件聲請意旨略以：債務人前曾與債權銀行台新國際商業銀
    行股份有限公司（下稱台新銀行）、兆豐國際商業銀行股份
    有限公司、中國信託商業銀行成立協商，約定自民國（下同
    ）99年11月10日起，分101期，利率為年息3.00%，按月清償
    新臺幣（下同）7,419元之還款條件（本院100年度消債更補
    字第9號104-109頁），惟債務人原工作可加班爭取加班費，
    且輪值晚班可領取津貼4,000元，然因後來公司增聘外籍勞
    工，導致債務人加班時間遭受限制，無法領取較多之加班費
    ，另外債務人又因被公司改調輪值早班，無法再領取津貼，
    因此實際薪資大幅減少，係不可歸責債務人之原因，造成債
    務人無法再履行原有協議。爰依法聲請更生，並聲請裁定停
    止新竹地方法院100年度司執字第9992號清償債務執行事件
    之執行程序（見同卷第p149-151）等語。
參、經查：本件債務人曾與最大債權銀行台新銀行辦理消費金融
    案件無擔保債務協商，與之成立如上開所述之協商還款方案
    等情，有前置協商協議書、債務還款分配表暨表決結果在卷
    可稽（見同卷p104-106頁）。債務人雖主張工作改早班無法
    輪值晚班，導致無法再領津貼4,000元及薪資大幅減少等語
    ，惟查，債務人於協商成立後至今收入從其陳報之薪資單
    100年1月、同年2月、同年3月分別為51,249元、49,685元、
    44,777元（見同卷p102-103頁），是債務人之收入雖然減少
    ，惟仍屬有相當之收入，所發生之事由顯見並非重大。債務
    人雖說明其負擔包含扶養父葉泳淇、母葉湘湄之扶養費，每
    月必要支出46,687元（含伙食費4,500元、水電費1,000 元
    、房屋租金4,000元、電話費1400元、網路費414元、勞健保
    費約1573元、加油費每月1223元、每二年需繳交行照費1050
    元及強制險保險費、生活雜支600元、腰傷醫療費1000元、
    房貸20,000元、保險費1, 855元、近3個月修車費1000元等
    、車票370元、每月協商金額10048元，又父母之扶養費已包
    含在上開金額中）（見同卷p99頁）。惟查，債務人既已負
    債大於資產，本應較一般人更節約支出，撙節開銷，蓋消清
    條例所定債務清理程序之立法精神，並非維持債務人過去慣
    常之寬裕生活，而係重新檢視其消費行為，故聲請人既已有
    不能清償之事由，生活消費程度自應受有限制，每月生活開
    支，自不能與一般人等量齊觀，除有絕對必要性支出之外，
    自當勤儉度日，優先誠實履行清償債務之責。故本院認債務
    人每月電話費1400元顯屬過高，而保險費1,855元、網路費
    414元則屬非必要生活支出，應予剔除，修車費僅屬偶發事
    件，亦非每月必要生活支出，又行照費及強制險保險費每2
    年才繳一次，平均每月多增加之支出不過百元上下，而債務
    人父母之扶養費又已包含在上開支出內，故債務人每月之必
    要支出實為35,666元(含伙食費4,500元、水電費1,000元、
    房屋租金4,000元、勞健保費1,573元、電話費1400元、加油
    費每月1223元、生活雜支600元、腰傷醫療費1000元、房貸
    20,000元、車票370元)，從而，本件以債務人自陳以最近
    100年3月之收入44,777元，扣除每月之必要支出(含父母扶
    養費)35,666元後，仍有9111元，而債務人每月協商金額為
    10048元，又上開生活費用，某些屬可伸縮範圍，並非固定
    不變，故債務人之電話費1400元及其他費用再撙節開銷，即
    應足以負擔上開協商方案每月應償還之金額。況本件債務人
    目前仍按約履行，此有台新銀行陳報狀可憑（見同卷p51頁
    ），顯見債務人目前仍有履行協商方案之能力，事後亦無發
    生重大事且不可歸責於己之事由，難謂有不可歸責於己之事
    由致該清償方案履行困難甚或履行不能，自與同條例第151
    條第5項但書規定不符。
肆、綜上所述，本件債務人與最大債權銀行台新銀行成立協商後
    ，並未發生因不可歸責於己之事由致履行債務顯有重大困難
    ，其聲請更生自屬要件不備，且又無從補正，依首揭條文之
    意旨，自應駁回其更生之聲請。又本件更生之聲請既經駁回
    ，其停止執行保全處分之聲請亦失所附麗，應併予駁回，爰
    裁定如主文。
中    華    民    國   100    年    4     月    29    日
                  民事第一庭    法  官  詹秀錦
以上正本係照原本作成。
如不服本裁定應於送達後10日內向本院提出抗告狀，並繳納抗告
費新臺幣1千元。
中    華    民    國   100    年    4     月    29    日
                                書記官  施嘉玫